臺灣臺北地方法院民事判決　　　　　　　96年度簡上字第32號
上　訴　人　乙○○
被　上訴人　丙○○
兼上一人之
法定代理人　甲○○
上列當事人間請求損害賠償事件，上訴人對於中華民國95年10月
23日本院臺北簡易庭95年度北簡字第24344號第一審判決提起上
訴，本院於96年7月10日言詞辯論終結，判決如下：
    主      文
上訴駁回。
第二審訴訟費用由上訴人負擔。
    事實及理由
一、本件上訴人起訴主張：被上訴人丙○○、甲○○以向伊請求
    給付扶養費、家庭生活費用為由，分持本院89年度家全字第
    22號、89年度家全更字第1號民事裁定為執行名義，對伊財
    產聲請假處分。然丙○○故意向本院超額聲請其所得請求之
    之扶養費用（即本院95年度執全字第3505號〈原係本院95
    年度執全12852號改分〉），以損害伊名譽；另甲○○明知
    其所持為執行名義之上列假處分裁定已經撤銷，對伊已無執
    行名義存在，卻仍持為執行名義聲請假處分伊財產（即本院
    94  年度執全字第2578號〈由本院94執全字第1609號改分〉
    ），故意以強制執行程序損害伊名譽，致伊受有精神上之痛
    苦等情。爰依侵權行為之法律關係，求為命被上訴人應連帶
    給付伊新台幣（下同）35 0,000元及加計自起訴狀繕本最後
    送達被上訴人翌日起算之法定遲延利息之判決。原審法院為
    上訴人全部敗訴之判決，經其不服提起上訴，並於本院聲明
    ：(一)原判決廢棄。(二)前開廢棄部分，被上訴人應連帶給付上
    訴人350, 000元，及自起訴狀繕本最後送達被上訴人翌日起
    至清償日止，按年息5％計算之利息。
二、被上訴人則以：伊等係執本院前列假處分裁定為執行名義，
    依法向本院聲請對上訴人財產為強制執行，並無故意不法侵
    害上訴人名譽等語，資為抗辯。並於本院聲明：上訴駁回。
三、查，丙○○、甲○○分執本院89年度家全字第22號、89年度
    家全更字第1號民事裁定為執行名義，向本院聲請對上訴人
    之財產為強制執行；嗣甲○○所持上列89年度家全更字第1
    號民事裁定遭撤銷確定在案等情，有卷附本院89年度家全字
    第22號民事裁定、本院94年度家聲字第84號民事裁定、本院
    94年度執全字第2578號民事裁定、本院89年度家全更字第1
    號民事裁定可憑（見原審卷第7至10頁、第13頁、第148頁）
    ，並經本院依職權調閱本院95年度執全字第3505號（即原95
    年度執字第12852號改分）、94年度執全字第1609號（含94
    年度執全字第2578號）保全程序卷宗查核屬實，並為兩造所
    不爭執，堪信為真。
四、本件應審究者為被上訴人聲請對上訴人財產為強制執行，有
    無成立侵權行為？茲論述如下：
(一)、按不法侵害他人之身體、健康、名譽、自由、信用、隱私、
    貞操，或不法侵害其他人格法益而情節重大者，被害人雖非
    財產上之損害，亦得請求賠償相當之金額，民法第195條第1
    項固定有明文。惟，債權人為確保其損害賠償權，而聲請假
    扣押（或假處分），不能謂其主觀上有故意以背於善良風俗
    之方法，加損害於債務人，蓋假扣押（或假處分）究屬債權
    人依法保全其債權得受清償之正當方法，何有背於善良風俗
    方法之可言（最高法院78年台上字第1040號判決意旨參照)
    。
(二)、查，丙○○為確保其對上訴人之扶養費用請求權（即上訴人
    每月應給付其每月10,000元），先持本院89年度家全字第22
    號假處分裁定（見原審卷第13頁）為執行名義，聲請假處分
    上訴人之財產（即本院94年度執全字第1609號強制執行程序
    ，執行93年1月至94年9月之扶養費用），嗣於強制執行程序
    中，第3人陳淑媛以支票計230,000元代為履行，經扣除後（
    含利息、強制執行費用），丙○○認上訴人仍有不足履行扶
    養費用之情形，是丙○○於95年1月26日再持同一假處分裁
    定聲請本院再行假處分上訴人之財產（即本院95年度執字第
    35  05號強制執行程序）等情，業經本院依職權調閱上列各
    保全程序卷宗核閱屬實，足見丙○○既係為確保其債權之履
    行，而聲請本院假處分上訴人之財產，自難謂其主觀上有故
    意以強制執行程序，不法損害上訴人之名譽甚明。至於丙○
    ○有無超額聲請強制執行乙節，上訴人既已於前列強制執行
    程序中聲明異議，亟待雙方另案訴訟解決之（見原審卷第48
    頁民事執行處通知函），自難僅憑此即謂丙○○有故意以強
    制執行程序之方式，不法損害上訴人之名譽。是上訴人主張
    ：丙○○故意向本院聲請超額之扶養費用，以損害伊名譽云
    云，顯無可取。
(三)、查，上訴人以本院89年度家更一字第84號假處分裁定，因該
    假處分裁定所欲保全之本案訴訟（即給付甲○○家庭生活費
    用部分）經判決甲○○敗訴確定（即最高法院94年度台上字
    第267號）為由，聲請撤銷該假處分，並經本院於94年5月12
    日以94年度家聲字第84號民事裁定予以撤銷，嗣因甲○○不
    服提起抗告，經台灣高等法院於同年6月30日以94年度家抗
    字第175號民事裁定駁回其抗告，復經甲○○提起再抗告並
    經駁回而告確定等情，有卷附本院94年度家聲字第84號民事
    裁定、最高法院94年台上字第267號民事判決可憑（見原審
    卷第7至9頁、第86至88頁），且經本院依職權調閱本院94年
    度執全字第1609號（含94年度執全字第2578號）保全程序卷
    宗查明屬實。足證，甲○○於94年5月30日執上列假處分裁
    定為執行名義，向本院聲請執行上訴人之財產時（見上列保
    全程序卷附聲請狀之本院收狀戳章），該假處分裁定既尚未
    經撤銷確定，則甲○○執為執行名義向本院聲請強制執行，
    要難可謂係明知已無執行名義而故意以此強制執行之方法，
    損害上訴人之名譽至明。是上訴人主張：甲○○明知其所持
    為執行名義之89年度家全更字第1號假處分裁定已經撤銷，
    卻仍向本院聲請對伊財產強制執行，顯係故意不法侵害伊名
    譽云云，自無可採。
五、從而，上訴人本於侵權行為法則，訴請被上訴人連帶賠償其
    精神慰撫金350,000元及法定遲延利息，為無理由，不應准
    許。其假執行之聲請亦失所附麗，應併予駁回。原審為上訴
    人敗訴之判決，並駁回其假執行之聲請，理由與本院容有不
    同，但結論並無二致，仍應駁回其上訴。故上訴意旨仍執前
    詞指摘原判決不當，求予廢棄改判，為無理由，應予駁回。
六、據上論結，本件上訴為無理由，依民事訴訟法第436條之1第
    3項、第449條第2項、第78條，判決如主文。
中　　華　　民　　國　　96　　年　　7 　　月　　24　日
                 民事第四庭    審判長法　官　林麗玲
                  　　　　　　　　　 法　官　劉坤典
                                     法  官  楊絮雲
以上正本係照原本作成
本判決不得上訴。
中　　華　　民　　國　　96　　年　　7 　　月　　24　日
                                     書記官  高秋芬
